【裁判字號】    96,訴,2506
【裁判日期】    971226
【裁判案由】    藥事法等
【裁判全文】
臺灣板橋地方法院刑事判決              96年度訴字第2506號
公  訴  人  臺灣板橋地方法院檢察署檢察官
被      告  乙○○
                    （另案於臺灣臺北監獄臺北分監執行中）
            丙○○
上列被告等因違反藥事法等案件，經檢察官提起公訴（96年度偵
字第8501號），本院判決如下：
    主  文
乙○○明知為禁藥，而轉讓，處有期徒刑柒月；減為有期徒刑參
月又拾伍日。又明知為禁藥，而轉讓，處有期徒刑柒月；減為有
期徒刑參月又拾伍日。又明知為禁藥，而轉讓，處有期徒刑柒月
；減為有期徒刑參月又拾伍日；扣案甲基安非他命壹包（驗餘淨
重零點柒玖公克）沒收。應執行有期徒刑玖月；扣案甲基安非他
命壹包（驗餘淨重零點柒玖公克）沒收。
丙○○無罪。
    事  實
一、乙○○因染有施用甲基安非他命惡習，其平日所施用之甲基
    安非他命，係向某真實姓名、年籍不詳、綽號「阿瘦」之成
    年男子所購得；另甲○○（已成年）為乙○○之友人，因甲○○亦染有施用甲基安非他命惡習，乙○○、甲○○2 人乃
    相約合資購買甲基安非他命施用，約定每次均由乙○○出面
    向「阿瘦」購買價格為新臺幣（下同）3,500 元之甲基安非
    他命，再由乙○○依當次2 人各自出資金額之比例，分裝所
    購得之甲基安非他命後，將甲○○分得之部分交付予甲○○
    。謀議既定，乙○○明知甲基安非他命業經中央衛生主管機
    關行政院衛生署公告列為禁藥管理，屬藥事法第22條第1 項
    第1 款所規範之禁藥，不得轉讓，竟仍基於轉讓禁藥甲基安
    非他命之犯意，而為下列之犯行：
  (一)乙○○於民國96年3 月下旬間某日時，先向甲○○收取欲合
    資購買甲基安非他命之金額2,000 元後，連同其自己之出資
    金額1,500 元，自行持往臺北縣三重市信義公園附近，向「
    阿瘦」購得重量不詳之禁藥甲基安非他命，再將該次所購得
    之甲基安非他命依照其與甲○○之出資比例分裝後，將甲○○應分得之甲基安非他命1 包（重量未達1 公克）持往甲○○位於臺北縣三重市○○街167 號4 樓住處樓下，將之交付
    而轉讓予甲○○，由甲○○自行施用。
  (二)乙○○又於96年4 月4 、5 日間某日時，持甲○○所交付欲
    獨資購買甲基安非他命之金額3,500 元，自行前往臺北縣三
    重市信義公園附近，向「阿瘦」購得重量不詳之禁藥甲基安
    非他命1 包（重量約1 公克）後，再將之持往甲○○上址住
    處樓下，將該甲基安非他命1 包交付而轉讓予甲○○，由甲○○自行施用。
  (三)乙○○再於96年4 月12日某時，先行墊足欲與甲○○合資購
    買甲基安非他命之金額3,500 元（當次約定甲○○之出資金
    額為2,000 元，由乙○○先行代墊，待購得甲基安非他命後
    再行償還），自行持往臺北縣三重市信義公園附近，向「阿
    瘦」購得重量不詳之禁藥甲基安非他命，再將該次所購得之
    甲基安非他命依照其與甲○○之出資比例分裝後，將甲○○
    應分得之甲基安非他命1 包（未達1 公克；驗餘淨重0.79公
    克）持往甲○○上址住處樓下，將之交付而轉讓予甲○○（
    甲○○尚未償還約定之出資金額）。嗣於同日晚間9 時40分
    許，甲○○攜帶上開甲基安非他命1 包，與乙○○一同前往
    乙○○之友人丙○○位於臺北縣三重市○○路○ 段31巷28號
    5 樓住處，而於丙○○上址住處當場為警查獲，並扣得前述
    乙○○轉讓予甲○○之甲基安非他命1 包（驗餘淨重0.79公
    克），另於丙○○上址住處內扣得與乙○○本件轉讓禁藥犯
    行無關之甲基安非他命1 包（驗餘淨重0.04公克）、吸食器
    1 組等物。
二、案經臺北市政府警察局中山分局移請臺灣板橋地方法院檢察
    署檢察官偵查起訴。
    理  由
壹、有罪部分（即被告乙○○部分）：
一、上揭事實，業據被告乙○○於偵查中檢察官訊問時及本院審
    理時均坦白承認，核與證人甲○○於檢察官訊問時結證所述
    之情節相符；且證人甲○○於本件為警查獲後所採集之尿液
    ，經送請臺灣尖端先進生技醫藥股份有限公司以酵素免疫分
    析法初步檢驗、氣相層析質譜儀法確認檢驗之檢驗結果，確
    呈甲基安非他命陽性反應，此有該檢驗機構所出具之濫用尿
    液檢驗報告1 紙在卷可稽，足認證人甲○○確有施用甲基安
    非他命之行為；而扣案於證人甲○○身上所查獲之白色透明
    結晶1 包（驗餘淨重0.79公克），經送請法務部調查局以化
    學呈色法、氣相層析質譜儀分析法鑑定之結果，確含甲基安
    非他命成分，此亦有該局96年12月5 日調科壹字第09600533
    550 號鑑定書、96年12月25日調科壹字第09600557240 號函
    文各1 紙在卷可按。綜上所述，本件事證明確，被告乙○○
    之犯行，堪以認定。
二、按甲基安非他命固為毒品危害防制條例第2 條第2 項第2 款
    所規定之第二級毒品，惟甲基安非他命前亦經中央衛生主管
    機關行政院衛生署於68年7 月7 日以衛署藥字第221433號函
    、69年12月8 日以衛署藥字第301124號函公告列為不准登記
    藥品及禁止使用，復於75年7 月11日以衛署藥字第597627號
    函重申公告禁止使用之意旨，再於79年10月9 日以衛署藥字
    第904142號函禁止於醫療上使用，此有該署75年7 月11日衛
    署藥字第597627號函、79年10月9 日衛署藥字第904142號函
    各1 紙在卷可稽，是甲基安非他命自亦屬藥事法第22條第1
    項第1 款所規定之禁藥。次按藥事法第83條第1 項轉讓禁藥
    罪之法定刑為7 年以下有期徒刑，得併科500 萬元以下罰金
    ，較毒品危害防制條例第8 條第2 項轉讓第二級毒品罪之法
    定刑為重，藥事法第83條第1 項係於93年4 月21日修正公布
    ，同年月23日施行，為毒品危害防制條例之後法，而毒品之
    範圍尚包括影響精神物質與其製品，至藥事之管理，亦非僅
    止於藥品之管理，毒品未必係經公告之禁藥，禁藥亦未必為
    毒品，毒品危害防制條例與藥事法二者，並無必然之特別法
    與普通法關係；故除有轉讓之第二級毒品達毒品危害防制條
    例第8 條第6 項之一定數量，經依法加重後之法定刑較藥事
    法第83條第1 項之法定刑為重之情形外，因藥事法第83條第
    1 項為後法，且為重法，應優先適用藥事法處罰（臺灣高等
    法院暨所屬法院94年法律座談會刑事類提案第8 號結論意旨
    參照）。核被告乙○○前後3 次轉讓甲基安非他命予證人甲○○之行為，均係犯藥事法第83條第1 項之轉讓禁藥罪。公
    訴人雖認被告乙○○前述所為，係犯刑法第30條第1 項、毒
    品危害防制條例第10條第2 項之幫助施用第二級毒品罪；惟
    查，本件被告乙○○與證人甲○○2 人合資購買甲基安非他
    命之模式，均係由被告乙○○自行出面向「阿瘦」購買價格
    為3,500 元之甲基安非他命（該筆金額或係由渠2 人各別出
    資湊足，或係由其中1 人獨資或先行墊付），待購得後，再
    由被告乙○○依當次2 人各自出資金額之比例分裝所購得之
    甲基安非他命（若當次為證人甲○○所獨資購買，則無須分
    裝），並將證人甲○○分得之部分交付予證人甲○○；被告
    乙○○上開將以其自己名義所購入、取得而屬其所有之甲基
    安非他命分裝後，再行交付予證人甲○○之行為，核其性質
    ，顯已屬轉讓甲基安非他命之行為，而非僅止於與證人甲○○一起購買、一起施用甲基安非他命之單純幫助施用甲基安
    非他命行為，甚屬灼然；從而，公訴人此部分公訴意旨，容
    有未洽，然起訴之基本事實既屬同一，本院自得依法變更起
    訴之法條。被告乙○○轉讓前持有甲基安非他命之低度行為
    ，應為其轉讓之高度行為所吸收，均不另論罪。被告乙○○
    先後3 次轉讓禁藥甲基安非他命犯行，犯意各別，行為互異
    ，應予分論併罰。爰審酌被告乙○○轉讓禁藥予他人施用，
    其行為足以助長吸毒歪風，戕害他人身心健康，並損及社會
    善良風俗，及其犯罪動機、目的、手段，兼衡被告乙○○犯
    後已坦承犯行，知所悔悟，態度尚稱良好等一切情狀，就其
    各次犯行分別量處如主文所示之刑，以資懲儆。又被告乙○○犯罪後，中華民國九十六年罪犯減刑條例業經總統於96年
    7 月4 日公布，並自同年月16日起生效施行，核本件被告乙○○之犯罪時間，均係在96年4 月24日以前，合於該條例所
    列之減刑要件，爰依該條例第2 條第1 項第3 款規定，均減
    其宣告刑二分之一，並就減得之刑定其應執行刑。扣案自證
    人甲○○身上所查獲之甲基安非他命1 包（驗餘淨重0.79公
    克），屬違禁物，應依刑法第38條第1 項第1 款規定宣告沒
    收。至扣案於丙○○住處所查獲之甲基安非他命1 包（驗餘
    淨重0.04公克）、吸食器1 組等物，核與本件被告乙○○轉
    讓禁藥甲基安非他命之犯行無涉，爰不併予宣告沒收，附此
    敘明。
貳、無罪部分（即被告丙○○部分）：
一、公訴意旨略以：被告丙○○明知安非他命係毒品危害防制條
    例第2 條第2 項第2 款所規範之第二級毒品，亦屬藥事法所
    規範之禁藥，不得轉讓，竟仍基於轉讓禁藥安非他命之犯意
    ，於96年4 月12日晚間9 時許，在其位於臺北縣三重市○○
    路○ 段31巷28號5 樓住處，提供其所有之安非他命少許予乙○○、甲○○施用，以此方式無償轉讓禁藥安非他命予乙○○、甲○○；因認被告丙○○涉犯藥事法第83條第1 項之轉
    讓禁藥罪嫌。
二、按犯罪事實應依證據認定之，無證據不得認定犯罪事實；不
    能證明被告犯罪者，應諭知無罪之判決，刑事訴訟法第154
    條第2 項、第301 條第1 項分別定有明文。又認定不利於被
    告之事實，須依積極證據，苟積極證據不足為不利於被告事
    實之認定時，即應為有利於被告之認定，更不必有何有利之
    證據；再犯罪事實之認定，應憑真實之證據，倘證據是否真
    實尚欠明確，自難以擬制推測之方式，為其判斷之基礎；刑
    事訴訟上證明之資料，無論為直接或間接證據，均須達於通
    常一般之人均不致有所懷疑，而得確信其為真實之程度，始
    得據為有罪之認定，若其關於被告是否犯罪之證明未能達此
    程度，而有合理懷疑之存在，致使無從形成有罪之確信，根
    據「罪證有疑，利於被告」之證據法則，即不得遽為不利被
    告之認定，最高法院30年上字第816 號、53年台上字第656
    號、76年台上字第4986號分別著有判例可資參照。
三、訊據被告丙○○堅詞否認有何轉讓禁藥犯行，辯稱：伊為警
    查獲當天因為牙痛，乙○○打電話說要到伊住處看他，之後
    乙○○就帶甲○○一起過來，伊沒有請乙○○及甲○○施用
    安非他命，扣案在伊住處查獲之吸食器是伊用來施用毒品的
    器具，但在伊住處查獲之安非他命1包並非伊所有，可能係
    先前住的房客留下來的，警察進來時伊正在浴室洗電風扇，
    伊根本不知道乙○○、甲○○有用伊的吸食器施用安非他命
    等語。經查，本件公訴意旨認被告丙○○涉犯轉讓禁藥安非
    他命罪嫌，無非係以證人乙○○、甲○○等人於偵查中之證
    述，及扣案於被告丙○○住處所查獲之前述安非他命1包（
    應為甲基安非他命；驗餘淨重0.04公克）、吸食器1組等物
    ，為其主要論據。惟查：
  (一)證人乙○○於警詢中，固證稱略謂：當天伊帶同甲○○到被
    告丙○○上址住處後，被告丙○○即自桌上拿起上開為警於
    該處查獲之安非他命1 包、吸食器1 組等給伊及甲○○無償
    施用，被告丙○○沒有向伊及甲○○收錢等情（見偵查卷第
    23頁之調查筆錄）；惟其嗣於檢察官訊問時，經以證人身分
    具結後，旋即改稱：當天伊到被告丙○○住處後，看見桌上
    有安非他命及吸食器，伊就直接拿起來施用，伊在警詢中沒
    有說被告丙○○拿安非他命請伊及甲○○施用，是警員問筆
    錄時問題太籠統等語（見偵查卷第93頁之訊問筆錄），嗣其
    於本院審理時，復結證略以：當天伊到被告丙○○住處時，
    看到桌上有吸食器，伊就自行把該吸食器拿過來，甲○○先
    用該吸食器施用毒品，伊要用時，裡面已沒有毒品，伊就將
    自己的安非他命加進去施用，伊沒有用被告丙○○的毒品等
    語（見本院97年12月12日審判筆錄第3 至第5 頁、第8 至第
    9 頁）；觀諸證人乙○○上開於檢察官訊問時及本院審理時
    結證所述之情節，其中關於證人乙○○究有無施用被告丙○○住處所查獲之該包安非他命乙節，其證述內容固有未盡一
    致之處，然就被告丙○○並未無償提供安非他命予證人乙○○或甲○○施用，係證人乙○○、甲○○自行以被告丙○○
    之吸食器施用毒品乙節，則無何歧異之處，堪信被告丙○○
    所辯：伊並未請證人乙○○、甲○○施用毒品，也不知道證
    人乙○○、甲○○有用伊的吸食器施用毒品等語，尚非全屬
    子虛之詞。從而，證人乙○○前揭於警詢中所為不利於被告
    丙○○之證述，既與其嗣後於檢察官訊問時及本院審理時經
    具結後所證述之情節不相合致，自無從僅憑其於警詢中之證
    述，遽認被告丙○○確有轉讓安非他命之行為。
  (二)次查，證人甲○○於警詢中及檢察官訊問時，固證述及結證
    略謂：扣案於被告丙○○住處所查獲之安非他命1 包及吸食
    器等物，係被告丙○○無償提供予伊及證人乙○○共同施用
    的，伊與證人乙○○施用完之後，有再將伊所攜帶之安非他
    命拿出來一起施用等情（見偵查卷第28頁、第30頁之調查筆
    錄、第98頁之訊問筆錄）；惟查，證人甲○○此部分之證述
    內容，已與證人乙○○前揭於檢察官訊問時及本院審理時結
    證所述之情節不符，難以遽信，況且，倘扣案於被告丙○○
    住處所查獲之安非他命1 包（驗餘淨重0.04公克），確係被
    告丙○○無償提供予證人甲○○、乙○○2 人施用，衡情證
    人甲○○、乙○○2 人必會先將該包無償取得之安非他命全
    數施用盡罄後，始會再行施用自己出資購得之安非他命，又
    焉有於被告丙○○所提供之安非他命尚有剩餘之情形下（該
    包安非他命驗餘淨重尚有0.04公克，其原有份量自足供吸食
    之用），即另行施用自己所攜帶之安非他命之理？是證人甲○○此部分之證述，亦與常情相違。再者，證人甲○○於本
    院審理時，復到庭結證略稱：伊與證人乙○○一起到被告丙○○住處，當時被告丙○○在洗電扇，證人乙○○從房間拿
    出1 組吸食器，裡面有剩餘之安非他命，伊與證人乙○○就
    將吸食器內之毒品施用完，是伊先施用的，伊忘記被告丙○○當時有沒有一起施用吸食器內的毒品，之後伊再倒入自己
    帶來的毒品施用等情（見本院同上審判筆錄第6 至第9 頁）
    ；觀諸證人甲○○此部分於本院審理時之證述內容，亦顯與
    其前述於警詢及檢察官訊問時證述之情節不相合致，尤難認
    證人甲○○前述於警詢及檢察官訊問時證述之情節確與事實
    相符。參合上情，證人甲○○前揭警詢及偵查中所為不利於
    被告丙○○之證述，既有諸多瑕疵可指，自難憑以認定被告
    丙○○確有轉讓安非他命之行為。
  (三)至被告丙○○於本件為警查獲時，固於其上址住處扣得安非
    他命1 包（驗餘淨重0.04公克）、吸食器1 組等物，惟姑不
    論被告丙○○已堅詞否認該包安非他命為其所有，縱認上開
    物品均屬被告丙○○所有之物，亦僅能證明被告丙○○確有
    施用、持有安非他命之事實，尚無從逕執以認定其有何轉讓
    安非他命之行為，甚屬灼然。
四、綜上所述，本件公訴人認被告丙○○涉犯轉讓禁藥罪嫌，其
    所憑之積極證據，均不足證明被告丙○○有何轉讓禁藥之犯
    行；此外，本院復查無其他積極證據足認被告丙○○有公訴
    人此部分所指之犯行，揆諸前揭條文規定及判例意旨，不能
    證明被告丙○○犯罪，即應為被告丙○○無罪之諭知，以昭
    審慎。
據上論斷，應依刑事訴訟法第299 條第1 項前段、第300 條、第
301 條第1 項，藥事法第83條第1 項，刑法第11條前段、第38條
第1 項第1 款、第51條第5 款，中華民國九十六年罪犯減刑條例
第2 條第1 項第3 款、第7 條，判決如主文。
本案經檢察官連思藩到庭執行職務
中    華    民    國    97    年    12    月    26    日
                刑事第十五庭  審判長法  官  張江澤
                                    法  官  陳海寧
                                    法  官  劉景宜
上列正本證明與原本無異。
如不服本判決，應於判決送達後10日內敘明上訴理由，向本院提
出上訴狀 (應附繕本) ，上訴於臺灣高等法院。其未敘述上訴理
由者，應於上訴期間屆滿後20日內向本院補提理由書「切勿逕送
上級法院」。
                                    書記官  謝秀青
中    華    民    國    98    年    1     月    5     日
附錄本案論罪科刑法條全文
藥事法第83條第1項
藥事法第83條
明知為偽藥或禁藥，而販賣、供應、調劑、運送、寄藏、牙保、
轉讓或意圖販賣而陳列者，處7年以下有期徒刑，得併科新臺幣5
百萬元以下罰金。
犯前項之罪，因而致人於死者，處7年以上有期徒刑，致重傷者
，處3年以上12年以下有期徒刑。
因過失犯第1項之罪者，處2年以下有期徒刑、拘役或科新臺幣30
萬元以下罰金。
第 1 項之未遂犯罰之。


司法院資訊處製作；財團法人民間司法改革基金會備份。
